臺灣橋頭地方法院刑事判決　
111年度訴緝字第23號
公  訴  人  臺灣橋頭地方檢察署檢察官
被      告  張明晟


上列被告因妨害秩序等案件，經檢察官聲請以簡易判決處刑（11
0年度偵字第1850號），本院認不宜以簡易判決處刑，改依通常
程序審理，被告於準備程序中就被訴事實為有罪之陳述，經告知
簡式審判程序之旨，並聽取當事人之意見後，合議庭裁定由受命
法官獨任進行簡式審判程序，判決如下：
    主  文
乙○○犯意圖供行使之用而攜帶兇器在公共場所聚集三人以上下手
實施強暴罪，處有期徒刑陸月，如易科罰金，以新臺幣壹仟元折
算壹日。
    犯罪事實及理由
一、乙○○及古建明、賴子紳、徐宗平、康耀星、陳俊皓（上5人
    業經審結，以下合稱古建明等5人）、其他數名姓名年籍不
    詳之人（無證據證明係未滿18歲之少年），因古建明之子、
    少年林○德（姓名年籍均詳卷）與高雄市○○區○○○街000號（
    下稱上址）福寧境轎班成員間之傷害糾紛，於民國109年12
    月23日凌晨1時28分前某時，共同基於在公共場所聚集三人
    以上實施強暴之犯意聯絡，由古建明邀集賴子紳駕駛車號00
    00-00號自小客車（下稱B車）附載徐宗平、古建明及不詳之
    人（下稱甲男）、康耀星駕駛車號0000-00號自用小客車（
    下稱C車）附載陳俊皓，乙○○另搭乘不詳之人所駕駛不詳車
    號自小客車（下稱A車），且意圖供行使之用，攜帶客觀上
    足對人之生命、身體、安全構成威脅，可作為兇器使用之球
    棒及類似長刀之刀械（下稱前開長刀，未扣案）置放B車，
    一同前往多數人共同使用或聚集之上址，其等於同日1時28
    分許抵達後，即由古建明、徐宗平分持球棒、賴子紳持前開
    長刀刀柄在上址毆打丁○○、甲○○及少年丙○○（93年10月間生
    ，姓名年籍詳卷），嗣丙○○遭毆跑離上址，陳俊皓旋將其拉
    往路旁電桿附近，並與康耀星徒手毆打丙○○，乙○○則出手揪
    住丙○○衣服，康耀星復持現場撿拾不明金屬棍棒（下稱上揭
    棍棒，未扣案）進入上址毆打甲○○，致丁○○受有顱骨骨折、
    頭皮撕裂傷、腦出血、左尺骨骨折、右肩及右腰鈍挫傷，甲○○受有硬腦膜下出血，丙○○則受有頭部損傷、右側手肘挫傷
    及左臉擦傷；賴子紳另以右腳踹倒停放在上址外之車號000-
    000號重型機車（阮氏惠所有，所涉毀損罪嫌未據告訴）。
    經警據報到場，並調閱監視器錄影畫面循線查悉上情，另扣
    得賴子紳所有球棒2支（業經宣告沒收）。
二、被告乙○○所犯係法定刑為死刑、無期徒刑、最輕本刑為3年
    以上有期徒刑以外之罪，因其於準備程序中就被訴事實為有
    罪陳述，經告知簡式審判程序之旨並聽取當事人意見後，被
    告同意適用簡式審判程序，本院亦認無不得或不宜改依簡式
    審判程序進行之處，爰依刑事訴訟法第273條之1第1項規定
    裁定進行簡式審判程序，故本件證據調查依法不受同法第15
    9條第1項、第161條之2、第161條之3、第163條之1及第164
    條至第170條規定之限制，合先敘明。
三、認定犯罪事實所憑之證據及理由
  ㈠前揭犯罪事實，業經證人即告訴人丁○○、甲○○、丙○○、阮氏
    惠、高○紋（姓名年籍詳卷）、共同被告古建明等5人分別證
    述綦詳（警卷第2至44、50至67頁，偵卷第89至99頁，訴一
    卷第105至110、117、120至121頁），且有健仁醫院診斷證
    明書、高雄榮民總醫院診斷證明書、現場照片、丁○○傷勢照
    片、監視器錄影畫面截圖、車輛詳細資料報表、職務報告、
    機車受損照片在卷可稽（警卷第76至93、95頁，偵卷第69至
    71頁），及扣案球棒2支為證，並經本院勘驗監視器錄影畫
    面無訛（訴一卷第114至120、125至155頁），復據被告坦認
    不諱（偵卷第99至100頁，訴緝卷第89、97、103頁），足徵
    其自白核與事實相符，堪予採信。
  ㈡依本院勘驗監視器錄影畫面結果，案發過程乃共同被告賴子
    紳駕駛B車，康耀星駕駛C車，及被告另搭乘不詳之人所駕駛
    A車至上址，由古建明、徐宗平、賴子紳分持B車上之球棒、
    前開長刀刀柄毆打告訴人3人，康耀星另持上揭棍棒進入毆
    打甲○○；又丙○○遭毆跑離上址後，陳俊皓即將其拉往路旁電
    桿附近，並與康耀星徒手毆打丙○○，被告亦出手揪住丙○○衣
    服，足認被告係搭乘A車前往上址，賴子紳所持前開長刀則
    置放B車攜往現場，且康耀星、陳俊皓及被告同有下手實施
    強暴之舉而非僅在場助勢，是聲請意旨誤認「賴子紳駕駛車
    牌號碼0000-00號自用小客車搭載古建明、徐宗平及乙○○」
    、「古建明、賴子紳、徐宗平心生不滿，旋即分別…自現場
    撿拾之不詳刀械之刀柄」、「康耀星、陳俊皓及乙○○則在上
    址內或於上址門口助勢」等節與事實不符，爰更正審認如前
    。
  ㈢刑法第150條第1項所稱「公共場所」係指多數人共同使用或
    聚集之場所；「公眾得出入之場所」則指不特定人於特定時
    段得出入之場所，與所有權歸屬無涉。又刑法所謂「兇器」
    種類並無限制，凡客觀上足對人之生命、身體、安全構成威
    脅，具有危險性者均屬之。查上址為吳府千歲倉庫，用以擺
    放神轎及陣頭用品，信徒及轎班人員均可進出一節，業據丁○○及甲○○證述在卷（偵卷第89至90頁），而丙○○遭毆及揪住
    地點在上址外路旁，則屬供人通行及車輛往來之道路，堪認
    案發地點確為公共場所無訛。再扣案球棒2支俱為金屬材質
    ，質地堅硬，又前開長刀雖未扣案，然有鋒利刀刃，且與上
    揭棍棒依本院勘驗監視器錄影畫面結果，均具相當長度並實
    際造成告訴人受傷，故客觀上可對人之生命、身體、安全構
    成威脅而具有危險性，應屬刑法所稱兇器甚明。
  ㈣關於正犯、幫助犯之區別係以其主觀犯意及客觀犯行作為評
    價標準，凡以自己犯罪之意思參與犯罪，無論所參與者是否
    為犯罪構成要件行為，抑或以幫助他人犯罪之意思而參與犯
    罪構成要件之行為者，皆屬共同正犯；故在行為人係複數之
    情況下，倘事前參與合謀或事中預見其結果，猶出於明、默
    示之犯意聯絡分工合作終致結果發生，即應就犯罪全部結果
    共同負責，不能割裂僅就參與之部分作為予以評價。被告雖
    非搭乘B車且未攜帶兇器，但參以被告與古建明等5人係事前
    共謀為找林○德理論同至上址，到場後由古建明、徐宗平、
    賴子紳分持B車上球棒、前開長刀刀柄毆打告訴人3人，康耀
    星亦持上揭棍棒進入上址毆打甲○○，而被告除在場親見古建
    明、徐宗平、賴子紳、康耀星持兇器毆打告訴人外，復於知
    悉到場人數已逾3人之情況下，猶以上述方式揪住丙○○，而
    參與實施強暴之重要核心行為，依前開說明，被告應成立刑
    法第150條第2項第1款加重聚眾實施強暴罪。
  ㈤參諸刑法第150條第2項第2款立法理由所稱「因而致生公眾或
    交通往來之危險」，須以行為人於公共場所或公眾得出入之
    場所聚集三人以上，而施強暴脅迫為前提，並有於車輛往來
    之道路上追逐等行為，造成公眾或交通往來危險之狀態始足
    該當。聲請意旨雖謂被告前開犯行致生公眾或交通往來危險
    等語，惟經本院勘驗監視器錄影畫面未見被告有何駕車追逐
    之情，此外復無其他積極證據可認其有其他致生公眾或交通
    往來危險之行為，自難逕認合於刑法第150條第2項第2款之
    加重條件。
  ㈥成年人教唆、幫助或利用兒童及少年犯罪或與之共同實施犯
    罪或故意對其犯罪者，加重其刑至二分之一，兒童及少年福
    利與權益保障法第112條第1項定有明文。又該項以成年之行
    為人所教唆、幫助、利用、共同犯罪或其犯罪被害者之年齡
    ，作為加重刑罰之要件，固不以該行為人具有確定故意而明
    知兒童及少年之年齡為必要，但至少仍須存有不確定故意，
    亦即預見所教唆、幫助、利用、共同實行犯罪或故意對其犯
    罪之人，係為兒童或少年，而不違背其本意者，始足當之。
    告訴人丙○○固為少年，然被告供述案發前不認識丙○○，且否
    認知悉其係未滿18歲之少年（偵卷第99頁，訴一卷第109頁
    ），衡以案發時丙○○已滿16歲，且依監視器錄影畫面所示（
    訴一卷第141、149頁），被告等人下車後一見丙○○立即出手
    攻擊，雙方驟起衝突而場面混亂，實難徒憑衣著外觀區辨其
    年齡，另卷內事證猶無從積極證明被告事前已認識或預見丙○○係少年，自無前開加重規定之適用。聲請意旨認被告知悉
    上址應有未成年人出沒而出於不確定故意對丙○○實施本案犯
    行等語，容有誤會。
　㈦綜上，本件事證明確，被告犯行洵堪認定，應依法論科。
四、論罪科刑
  ㈠核被告所為，係犯刑法第150條第2項第1款、第1項後段之意
    圖供行使之用而攜帶兇器，在公共場所聚集三人以上下手實
    施強暴罪。聲請意旨認被告亦該當同條第2項第2款「因而致
    生公眾或交通往來之危險」之加重條件，容有未洽，惟此僅
    涉及加重條件認定有誤，且犯罪事實亦無減縮，本院僅須於
    判決理由中敘明無此加重條件即可，無庸就此不存在之加重
    條件，說明不另為無罪之諭知（最高法院98年度台上字第59
    66號判決意旨參照）。
　㈡兒童及少年福利與權益保障法第112條第1項前段規定成年人
    故意對兒童及少年犯罪者，加重其刑至二分之一，係對被害
    人為兒童、少年之特殊要件予以加重處罰，乃就犯罪類型變
    更之個別犯罪行為予以加重，屬刑法分則加重性質，自應依
    該條文論以獨立之罪名，而非僅加重其刑而已。本件雖據檢
    察官認被告涉犯成年人故意對少年犯加重聚眾施暴助勢罪，
    經本院審理後認無兒童及少年福利與權益保障法第112條第1
    項前段規定之適用，業如前述，聲請意旨容有未合，惟二者
    基本社會事實同一，應由本院變更起訴法條而為判決。至聲
    請意旨誤認被告之參與犯罪行為係刑法第150條第1項之「在
    場助勢」部分，因聲請簡易判決處刑書及本院論罪罪名均規
    定於同一條項，自毋庸變更起訴法條。
　㈢被告與古建明等5人（其中古建明僅下手實施強暴部分）間有
    犯意聯絡與行為分擔，應論以共同正犯。再刑法第150條之
    立法目的既重在維持安寧秩序，保護社會整體安全，所保護
    者即屬社會法益，並非個人法益，縱行為人施以強暴脅迫客
    體有數人，惟侵害社會法益仍屬單一，僅成立單純一罪，故
    被告與古建明等5人共同對告訴人3人實施前開犯行，仍屬單
    純一罪。
　㈣刑法第150條第2項屬於相對加重條件，並非絕對應加重條件
    ，是以，法院應依個案具體情狀，考量當時客觀環境、犯罪
    情節及危險影響程度、被告涉案程度等事項，綜合權衡考量
    有無加重其刑之必要。本院審諸被告坦承犯行，並與告訴人
    3人成立調解及賠償部分損害，顯見確有悔意，復參酌本案
    犯罪時間為凌晨1時28分許且過程僅約1分鐘尚屬短暫，聚集
    人數無持續增加致難以控制，案發地點亦非主要交通幹道而
    人車稀少，對往來公眾生命身體健康及公共秩序所生危險程
    度尚非嚴重，乃認原法定刑應足以評價其犯行，尚無依前開
    規定加重其刑之必要。
　㈤爰審酌被告在公共場所與古建明等5人共同對告訴人3人施暴
    ，對人民安寧及公共秩序已生危害，實無可取，惟犯後終能
    坦承犯行，業與告訴人3人成立調解及賠償部分損害，並考
    量本件犯罪時地、衝突尚屬短暫、對安寧秩序所生危害程度
    ，暨被告前因傷害、妨害自由、賭博案件經法院判決有罪確
    定等前科素行；兼衡被告自陳高中肄業，現受僱在工地從事
    打石工作，獨居，無需扶養他人（訴緝卷第103頁）等一切
    情狀，量處如主文所示之刑，並諭知易科罰金折算標準。
　㈥被告前因傷害、妨害自由案件，經本院以108年度簡字第956
    號判決分別處有期徒刑4月、2月、3月，又因賭博案件經本
    院以109年度簡字第1199號判決處有期徒刑2月，上開案件經
    裁定應執行有期徒刑6月確定，於111年5月5日執行完畢，有
    臺灣高等法院被告前案紀錄表可參，既與刑法第74條第1項
    所定緩刑要件未合，遂不予宣告緩刑，併此敘明。
五、不另為不受理諭知部分
　　聲請意旨另以：被告前揭犯行另涉犯刑法第277條第1項傷害
    （丁○○、甲○○部分），暨兒童及少年福利與權益保障法第11
    2條第1項前段、刑法第277條第1項前段成年人故意對少年犯
    傷害（丙○○部分）罪嫌等語。惟告訴乃論之罪，告訴人於第
    一審辯論終結前，得撤回其告訴；告訴乃論之罪，其告訴經
    撤回者，應諭知不受理之判決，刑事訴訟法第238條第1項及
    第303條第3款分別定有明文。被告所涉上開罪嫌依刑法第28
    7條前段規定須告訴乃論，而告訴人3人均與被告成立調解並
    撤回告訴，有本院調解筆錄及撤回告訴暨刑事陳述狀在卷可
    稽（訴一卷第429、493至501、559頁），又此部分既依聲請
    意旨認與前述聚眾實施強暴有罪部分具想像競合犯之裁判上
    一罪關係，爰不另為不受理之諭知。
六、依刑事訴訟法第284條之1、第273條之1第1項、第299條第1
    項前段、第300條、第310條之2、第454條第1項，判決如主
    文。
七、如不服本判決，得自判決送達之日起20日內，向本院提出上
    訴書狀（應按他造當事人之人數附繕本）。
本案經檢察官己○○聲請簡易判決處刑，檢察官戊○○到庭執行職務
。
中　　華　　民　　國　　111 　年　　11　　月　　17　　日
                  刑事第二庭    法　官  方佳蓮
以上正本證明與原本無異。
如不服本判決應於收受判決後20日內向本院提出上訴書狀，並應
敘述具體理由。其未敘述上訴理由者，應於上訴期間屆滿後20 
日內向本院補提理由書 (均須按他造當事人之人數附繕本)「切
勿逕送上級法院」。
中　　華　　民　　國　　111 　年　　11　　月　　21　　日
                                書記官  林品宗
附錄本判決論罪科刑法條：
中華民國刑法第150條
在公共場所或公眾得出入之場所聚集三人以上，施強暴脅迫者，
在場助勢之人，處1年以下有期徒刑、拘役或10萬元以下罰金；
首謀及下手實施者，處6月以上5年以下有期徒刑。
犯前項之罪，而有下列情形之一者，得加重其刑至二分之一：
一、意圖供行使之用而攜帶兇器或其他危險物品犯之。
二、因而致生公眾或交通往來之危險。